【裁判字號】    98,台上,2451
【裁判日期】    981224
【裁判案由】    分配表異議之訴
【裁判全文】
最高法院民事判決            九十八年度台上字第二四五一號
上  訴  人  甲○○
            乙○○
            丙○○
共      同
訴訟代理人  曾耀聰律師
被 上訴 人  永柏企業股份有限公司
法定代理人  丁○○
上列當事人間分配表異議之訴事件，上訴人對於中華民國九十八
年八月五日台灣高等法院台中分院第二審判決（九十八年度上字
第六四號），提起上訴，本院判決如下：
    主  文
上訴駁回。
第三審訴訟費用由上訴人負擔。
    理  由
本件上訴人主張：台灣台北地方法院（下稱台北地院）九十年度
執公字第一○四九五號債權憑證上原漏載執行債權人新光人壽保
險股份有限公司（即新光人壽公司）已繳之執行費新台幣（下同
）四百二十八萬四千元（下稱系爭執行費），被上訴人輾轉受讓
該憑證上之債權，應不包含是筆執行費。遽被上訴人於向台北地
院聲請補載後，持該債權憑證，在台灣南投地方法院（下稱南投
地院）九十六年度執字第七四○九號強制執行事件（下稱系爭執
行事件）中聲明參與分配。南投地院於所作成分配日期為民國九
十七年八月一日之分配表（下稱系爭分配表）上，竟將系爭執行
費分別列入表一、二次序三，及表三次序四，致被上訴人優先受
償八萬五千四百四十三元、一百二十五萬一千四百零五元、二百
九十四萬四千四百八十二元。伊係系爭執行事件之債權人，得依
強制執行法第四十一條規定，提起分配表異議之訴等情。求將系
爭分配表上被上訴人所受分配之上開金額剔除之判決。
被上訴人則以：伊輾轉受讓系爭債權憑證之債權中，確有包含系
爭執行費，依強制執行法第二十九條規定，自得優先受償等語，
資為抗辯。
原審以：訴外人台鳳股份有限公司（下稱台鳳公司）於八十八年
十月十四日提供所有坐落台北縣新店市○○○段五九地號等土地
及其上建物（下稱系爭新店抵押不動產），設定金額為七億九千
八百萬元之最高限額抵押權與新光人壽公司，作為借款之擔保，
並於同年十二月一日簽發面額六億六千萬元本票（下稱系爭本票
）持向新光人壽公司借得同額款項。因台鳳公司屆期未清償借款
，新光人壽公司乃行使抵押權，於向台北地院繳納執行費四百二
十八萬四千元後，聲請該院以九十年度執公字第一○四九五號強
制執行事件拍賣上開抵押土地，並持系爭本票聲請台北地院以八
十九年度票字第三四三三二號本票裁定准予強制執行後，再繳執
行費十六萬二千零六十九元，聲請併案追加執行。因執行無結果
，台北地院乃核發系爭債權憑證與新光人壽公司，惟於憑證上，
僅記載執行費十六萬二千零六十九元。訴外人立富資產管理股份
有限公司（下稱立富公司）於九十三年十月十五日受讓新光人壽
公司上開債權後，持系爭債權憑證，再聲請台北地院以九十四年
度執字第四三五六九號強制執行事件拍賣系爭新店抵押不動產，
經分配受償一億三千九百三十二萬四千四百十三元（包括上開執
行費十六萬二千零六十九元），並於九十六年一月十五日將系爭
債權憑證上尚未受償之債權六億一千二百萬元讓與被上訴人及丁
○○。上訴人則係持台北地院九十三年度票字第二六○七八號裁
定為執行名義，聲請南投地院以九十六年度執字第七四○九號系
爭強制執行事件，拍賣債務人台鳳公司所有坐落南投縣名間鄉○
○段六地號等土地，被上訴人及丁○○乃持系爭債權憑證聲明參
與分配，因發現憑證上漏載執行費四百二十八萬四千元，經聲請
台北地院於九十七年七月更正補行記載，且新光人壽公司及立富
公司業均表明該執行費包含於轉讓之債權範圍內，南投地院依強
制執行法第二十九條規定，於系爭分配表中將之列為優先債權，
分配四百二十八萬一千三百三十元與被上訴人及丁○○，並無不
當。又該執行費係被上訴人與丁○○之共同債權，依民法第二百
七十一條規定，渠等應平均各分受二百十四萬零六百六十五元，
上訴人僅對被上訴人提起分配表異議之訴，就應分配與丁○○之
二百十四萬零六百六十五元部分，已告確定，被上訴人就將該部
分主張剔除，亦屬無據。綜上，上訴人依強制執行法第四十一條
規定，請求剔除系爭分配表上表一、二次序三，及表三次序四，
所列執行費八萬五千四百四十三元、一百二十五萬一千四百零五
元、二百九十四萬四千四百八十二元，洵非正當，不應准許。因
而廢棄第一審所為上訴人勝訴之判決，改判駁回其訴。經核於法
並無違背。上訴論旨，指摘原判決違背法令，聲明廢棄，非有理
由。
據上論結，本件上訴為無理由。依民事訴訟法第四百八十一條、
第四百四十九條第一項、第七十八條，判決如主文。
中    華    民    國  九十八  年   十二   月  二十四  日
                      最高法院民事第六庭
                          審判長法官  劉  福  來
                                法官  陳  國  禎
                                法官  陳  重  瑜
                                法官  吳  麗  女
                                法官  簡  清  忠
      本件正本證明與原本無異
                                      書  記  官
中    華    民    國  九十九  年    一    月    五    日
                                                      K

司法院資訊處製作；財團法人民間司法改革基金會備份。
